臺灣士林地方法院刑事判決　　　　　　　　　　　　　九十一年度訴字第一五二號
　　公　訴　人　臺灣士林地方法院檢察署檢察官
　　被　　　告　甲○○
　　指定辯護人　本院公設辯護人　姜惠如
右列被告因偽造有價證券等案件，經檢察官提起公訴（九十年度偵字第一○二五七號
），本院判決如左：
    主  文
甲○○共同行使偽造私文書，足以生損害於他人，處有期徒刑陸月，如易科罰金，以
參佰元折算壹日。
汽車出租約定切結書、本票上之偽造之「王悅琴」、「陳志桐」署押肆枚、指印伍枚
，均沒收。
    事  實
一、甲○○為乙○○（所犯竊盜及本件犯行，業經本院於民國九十一年四月十六日以
    八十九年度易字第五九九號判處有期徒刑三年，應於刑之執行前令入勞動處所強
    制工作三年）之弟鍾欣企之妻。二人共同基於意圖為自己不法所有、偽造私文書
    、進而行使偽造私文書之犯意聯絡，於八十九年六月二十三日上午十一時許，聯
    袂至台北縣淡水鎮○○路一三六巷六號永興小客車租賃有限公司（下簡稱永興租
    賃公司），由甲○○出示王悅琴之身分證及汽車駕駛執照（此為乙○○於八十九
    年六月十六日凌晨一時許在台北縣新莊市○○街一二四巷二十弄二十號王悅琴住
    處所竊），由甲○○冒充王悅琴本人承租車輛一日，乙○○則冒稱為「陳志桐」
    （虛構人名）擔任連帶保證人，向永興租賃公司租用車輛，並由甲○○、乙○○
    各在汽車出租約定切結書承租人及連帶保證人欄，分別接續偽簽「王悅琴」、「
    陳志桐」署押各一枚（共二枚），並各捺指印一枚，及於永興租賃公司所提供之
    票號Ｎ0000000號空白商業本票（未載金額）發票人欄內，分別接續偽簽
    「王悅琴」、「陳志桐」署押各一枚（共二枚），並由甲○○於偽簽之「王悅琴
    」旁捺指印一枚，由乙○○在偽簽之「陳志桐」旁及金額欄各捺指印一枚（乙○
    ○計按捺指印二枚），而偽造王悅琴、陳志桐名義與永興租賃公司訂立之汽車出
    租約定切結書一份及供擔保之本票一紙（未記載金額，尚未完成發票行為），並
    持以行使交付永興租賃公司，致永興租賃公司陷於錯誤而交付ＦＦ─五００三號
    小客車乙輛，足以生損害於王悅琴、永興租賃公司，乙○○、甲○○得手後將車
    輛留供使用，未依約定期間交還車輛。嗣永興租賃公司因未見甲○○等人依約還
    車，始知受騙。
二、案經被害人永興租賃公司訴由台灣板橋地方法院檢察署檢察官簽由臺灣高等法院
    檢察署檢察長令轉台灣士林地方法院檢察署檢察官偵查起訴。
    理  由
一、訊據被告甲○○，固坦承於前開時地與乙○○持王悅琴之證件，冒以王悅琴之名
    向永興租賃公司承租自小客車，並簽署上開文件，惟矢口否認詐騙車行之犯行，
    辯稱：因本身無駕照，不會開車，才會簽王悅琴之名，並不知乙○○租該車何用
    ，另不知所簽者為本票，絕無詐欺之意云云。辯護人則為被告之利益辯稱：本案
    與被告前於八十九年三月十九日持拾獲「江文如」信用卡後，冒以「江文如」名
    義使用信用卡簽帳詐購手機，而經臺灣高等法院以九十年度上訴字第一八九四號
    判決確定之案件，時間緊接，所犯罪名相同，顯係出於概括之犯意為之，為連續
    犯，而應為該案判決效力所及，另被訴偽造本票部分，應記載事項不全，所偽造
    者，應非有價證券等語為辯。經查：
    (一)按連續犯之成立，需行為人所為之數行為，時間緊接，所犯罪名相同，且需各
      行為出於一概括犯意反覆為之，始足當之，倘行為人所為之數行為，雖時間緊
      接，所犯罪名相同，但非出於一概括犯意為之，即非刑法上之連續犯。查被告
      於八十九年三月十九日上午九時許，在台北市○○○路○段附近，拾獲不詳之
      竊賊所棄置之江文如中國信託商業銀行信用卡一張，竟意圖為自己不法之所有
      ，將之侵占入己留供使用，復與俞一統（另案偵查中）共同意圖為自己不法之
      所有，基於犯意之聯絡，於八十九年三月十九日上午十時三十分許，佯裝為夫
      婦至台北市○○路○段二七七號全虹通訊器材行八德店選購行動電話手機，並
      推由甲○○冒稱為江文如本人，持上開信用卡以刷卡簽帳方式購買易利信Ｔ二
      八型行動電話手機一支，價款一萬八千元，使全虹通訊器材行店員黃鈴惠誤以
      為係信用卡真正持卡人，而允其在二聯式簽帳單（一聯由甲○○留存，業已丟
      棄；另一聯由全虹通訊行留存轉發卡銀行請款）上偽造「江文如」簽名二枚，
      並持以交予黃鈴惠而行使該偽造之簽帳單，致全虹通訊器材行陷於錯誤，將渠
      等所購買之手機交予甲○○、俞一統，足以生損害於江文如、全虹通訊器材行
      及中國信託商業銀行之犯行，業經本院於九十年三月二十七日以八十九年訴字
      第三二八號判處有期徒刑六月，並得易科罰金，嗣此部份雖經上訴，然為臺灣
      高等法院於九十年十月三十日以九十年度上訴字第一八九四號判決駁回上訴而
      確定，此有各該判決在卷可參。查該案之犯罪態樣雖與本件相似，時間復僅相
      隔三月餘，然查該案被告係因無意間拾獲江文如之信用卡，而起意利用該信用
      卡詐財，而本件之王悅琴證件係於乙○○於八十九年六月間始竊得，是被告於
      冒稱江文如，並以其信用卡詐財時，並未能預見數月後乙○○會竊得王悅琴證
      件，再冒用王悅琴之名詐財，況乙○○於本院亦證稱：偷了王悅琴身分證一星
      期後，因無車可代步，而王悅琴為女性故找被告去租車等語，顯見乙○○係竊
      得後一星期後起意租車，始告知被告，而被告方偕同前往租車，益堪認被告所
      為上二行為，非出於一概括犯意，而係分別起意無訛。既二者非基於概括犯亦
      為之，依前說明，即無由構成連續犯，從而本件當非臺灣高等法院九十年度上
      訴字第一八九四號判決效力所及，合先陳明。
    (二)次查右揭犯罪事實，業經被害人即永興租賃公司淡水店店長謝忠宏於偵查中到
      庭供述甚詳，並有汽車出租約定切結書、本票及存證信函及本院八十九年度易
      字第五九九號刑事判決各一份在卷可稽，而被告與乙○○於汽車出租約定切結
      書、本票上冒用「王悅琴」「陳志桐」名義為署押及按捺指印一情，復據被告
      自白及乙○○供明，互核相符。而乙○○於汽車出租約定切結書上冒用「陳志
      桐」名義所捺指印，經刑事警察局鑑驗結果與乙○○檔案指紋相符，有該局函
      附之指紋鑑定書一份在卷可按（見台灣板橋地方法院檢察署八十九年度他字第
      二一七二號卷第十八頁），堪認上開文件上偽簽之王悅琴、陳志桐署押計四枚
      、所捺之指印計五枚，確為被告與乙○○所為。復查若被告與乙○○果無詐欺
      犯意而正常租用車輛使用，何須冒用他人姓名租用車輛？且被告於八十九年六
      月廿三日租得車輛後，早逾約定一日租期仍拒不交還車輛，迭經被害人永興租
      賃公司以存證信函及電話催討，並向台灣板橋地方法院檢察署提出告訴，可見
      並無還車之意，況乙○○最初於檢察官訊問時猶否認租用車輛，至檢察官出示
      指紋鑑定結果始坦承租用車輛，且初始仍袒護被告，聲稱不知同去租車之女子
      為何人，益徵被告與乙○○自始即有詐騙車輛之犯意無疑，被告所辯及乙○○
      所稱無詐欺之意，自不足採。
    綜上所述，被告所辯顯係卸責之詞，不足採信，事證明確，被告犯行堪予認定，
    ，應依法論科。
二、核被告與乙○○冒名承租詐騙車輛，並在汽車出租切結書上承租人及連帶保證人
    欄，及本票上偽簽「王悅琴」及「陳志桐」署押，並捺指印，完成後（本票未載
    金額僅為一般債權憑證）持以交付永興租賃公司而詐得小客車乙輛，係犯刑法第
    二百十六條、第二百十條行使偽造私文書罪及第三百三十九條第一項詐欺取財罪
    。被告與乙○○共同偽造「陳志桐」、「王悅琴」署押、指印於汽車出租切結書
    、本票之行為，係偽造私文書之部分行為，而偽造私文書之低度行為復為行使偽
    造私文書之高度行為所吸收，均不另論罪。被告與乙○○雖偽造及行使偽造之汽
    車出租切結書及未載金額僅為一般債權憑證之本票，且偽造王悅琴、陳志桐二人
    名義，然其等均同時、同地接續為之，應認係基於一接續之犯意為之論以一罪。
    又其一行為偽王悅琴、陳志桐二人名義，為一行為侵害二同種之法益，屬同種想
    像競合犯。被告與甲○○間，就上開犯行，有犯意聯絡及行為分擔，均為共同正
    犯。被告所犯上開行使偽造私文書及詐欺取財二罪間，有方法結果之牽連犯關係
    ，應依刑法第五十五條規定從一重之行使偽造私文書罪處斷。又被告所偽造之本
    票，並未記載一定之金額此一票據應記載事項（請參票據法第一百二十條規定）
    ，尚未完成發票行為，其性質上尚非有價證券，應僅為一般之債權憑證，核其性
    質應屬私文書，公訴人認此部份犯刑法第二百零一條偽造有價證券罪嫌尚有違誤
    ，惟其基本犯罪事實相同，起訴法條應予變更。又被告與乙○○於上開本票上，
    計按捺指印三枚，公訴人僅起訴二枚，另枚雖未據起訴，惟此部分之犯行與公訴
    人已起訴且經本院論罪部分為事實上一罪關係，為起訴效力所及，本院自得併予
    審理。爰審酌被告素行、犯罪之動機、手段、造成之損害，犯後態度等一切情狀
    ，量處如主文所示之刑。再被告行為後刑法第四十一條已於九十年一月十日修正
    公布，並自同年月十二日生效，得易科罰金者，修正為犯最重本刑為五年以下有
    期徒刑以下之刑之罪，與修正前條文規定犯最重本刑為三年以下有期徒刑以下之
    刑之罪比較，以修正後條文有利於被告，依刑法第二條第一項前段規定，應適用
    修正後之刑法第四十一條第一項前段。故依該條規定，諭知被告甲○○有期徒刑
    易科罰金之折算標準。
三、偽造之汽車出租約定切結書、未完成之本票各一紙，已為被告提出交予永興租賃
    公司，已非被告所有，無從諭知沒收，惟其上偽造之「王悅琴」、「陳志桐」署
    押四枚、指印五枚，應依刑法第二百十九條規定宣告沒收。
四、據上論斷，應依刑事訴訟法第二百九十九條第一項前段、第三百條，刑法第二條
    第一項前段、第二十八條、第二百十六條、第二百十條、第三百三十九條第一項
    、第五十五條、第二百十九條、第四十一條第一項前段，罰金罰鍰提高標準條例
    第一條前段、第二條，判決如主文。
本案經檢察官林聰良到庭執行職務。
中      華      民      國    九十一    年      五      月     十七     日
                                臺灣士林地方法院刑事第一庭
                                    法  官
右正本證明與原本無異。
如不服本判決，應於判決送達後十日內，向本院提出上訴狀。
附錄本判決論罪科刑依據之法條：
刑法第二百十六條、第二百十條、第三百三十九條第一項
